【裁判字號】    90,訴,2233
【裁判日期】    901024
【裁判案由】    偽造文書
【裁判全文】
臺灣臺中地方法院刑事判決                          九十年度訴字第二二三三號
    公  訴  人  台灣台中地方法院檢察署檢察官
    被      告  甲○○
右列被告因偽造文書案件，經檢察官提起公訴（九十年度偵字第一一五五五號），本
院判決如左：
    主  文
甲○○連續行使偽造私文書，足以生損害於他人，處有期徒刑陸月，如易科罰金，以
參佰元折算壹日。
刷卡日期九十年五月十一日，特約商店名稱為「華爾芝大舞廳」，金額為新台幣壹萬
壹仟肆佰捌拾肆元、刷卡日期九十年五月十七日，特約商店名稱為「金宏珍銀樓」，
金額為新台幣壹萬參仟捌佰元，偽造「丙○○」名義簽帳單顧客存根聯及銀行存根聯
、特約商店存根聯上偽造之「丙○○」署押各貳枚；刷卡日期九十年五月十一日，特
約商店名稱為「天鑫商行」，金額為新台幣壹萬元之偽造「嚴昆良」名義簽帳單顧客
存根聯及銀行存根聯、特約商店存根聯上偽造之「嚴昆良」署押貳枚，均沒收。
    事  實
一、甲○○意圖為自己不法之所有，於民國（下同）九十年五月十日十一時許，在台
    中市○○○路三六二號六樓之七，與丙○○合租之住處，丙○○之房間內，竊取
    丙○○所有由匯通商業銀行（下稱匯通銀行）所發給之卡號：00000000
    00000000號信用卡，及乙○○所有由中國信託商業銀行（下稱中信商銀
    ）所發給之卡號：0000000000000000號信用卡各一張，得手後
    ，為利用信用卡向發卡銀行預借現金及至特約商店簽帳消費後，由發卡銀行借貸
    現金及先行墊付消費款項，再由信用卡所有人依約清償之程序，以取得現金及所
    消費之財物，竟基於意圖為自己不法所有之概括犯意：
（一）持乙○○所有之中信商銀信用卡，於九十年五月十日十五時二十六分、二十七
      分許，在台中市○○路○段五十三號中信商銀所設立之自動提款機，提領新台
      幣（下同）三萬元、一萬元；同月十四日十一時八分許，在台中市○○路○段
      一○七號台灣中小企業銀行所設立之自動提款機，提領一萬五千元；持丙○○
      所有之匯通銀行信用卡，於同月十一日凌晨某時，在台中市○○路上玉山商業
      銀行所設立之自動提款機，提領一萬元，其詐領之方式為：先輸入在丙○○房
      間內之記事本上所查知二人上開信用卡預借現金之密碼，使提款機辨識系統對
      真正持卡人之識別陷於錯誤，而分別交付甲○○所提領之款項。
（二）又持丙○○所有之前開信用卡，於九十年五月十一日凌晨一時許，在台中市○○路之「華爾芝大舞廳」，消費取得一萬一千四百八十四元之酒食等財物；同
      日四時許，在台中市○區○○路一八二號四樓「天鑫商行」，消費取得一萬元
      之財物；同年月十七日十四時許，在台中市○○路○段二十一號「金宏珍銀樓
      」，消費取得金鍊一條（價值一萬三千八百元），於前開三次刷卡消費結帳時
      ，基於詐欺取財及行使偽造私文書之概括犯意，提出上揭信用卡供該等公司店
      員在刷卡機上刷卡辨識，並在「華爾芝大舞廳」、「金宏珍銀樓」一式二聯簽
      帳單之持卡人簽名欄內冒用丙○○之名義，偽造「丙○○」之署押一枚，在「
      天鑫商行」，則偽造「嚴昆良」之署押一枚，其中第二聯均係複寫而成，表明
      係「丙○○」、「嚴昆良」本人消費之旨刷卡消費，而完成簽帳單私文書之偽
      造，隨即交付予特約商店之店員而據以行使，供之核對，致使特約商店誤認係
      丙○○、嚴昆良本人消費而陷於錯誤，而取得上揭消費款項之財物，足生損害
      於丙○○、乙○○，及匯通銀行、中信商銀對信用卡客戶資料之正確管理。嗣
      於九十年五月二十七日，經丙○○、乙○○發覺帳單有異，而報警循線查獲上
      情。
二、案經丙○○、乙○○訴由台中市警察局第三分局移送臺灣臺中地方法院檢察署檢
    察官偵查起訴。
    理  由
一、右開事實，業據被告甲○○於本院審理時坦承不諱，核與告訴人丙○○、乙○○
    於警、偵訊時所指述之情節相符，並有被告預借現金時，在提領款項時被拍攝之
    照片二幀、簽帳單、商店明細、中信商銀歷史帳單彙總查詢各乙紙、統一發票影
    本、持卡人帳單查詢資料影本、信用卡系統資料授權ＬＯＧ明細表影本各二紙在
    卷可憑，足見被告自白確與事實相符。本件事證明確，被告犯行堪予認定，應依
    法論科。
二、按被告意圖為自己不法之所有，主觀上並無付款意願，而持所竊得之信用卡，冒
    用被害人名義，偽造被害人之筆跡於簽帳單上簽名，使特約商店陷於錯誤，誤以
    為被告為原持卡人而同意被告刷卡消費，核被告所為係犯刑法第三百二十條第一
    項竊盜罪、第二百十六條、第二百十條之行使偽造私文書罪、第三百三十九條第
    一項之詐欺取財罪；而以他人名義之信用卡透過自動提款機取得設置該提款機銀
    行之現金，則係犯刑法第三百三十九條之一第一項由自動付款設備詐取財物罪。
    又被告於九十年五月十日十五時二十六分、二十七分許，以被害人乙○○之信用
    卡，在台中市○○路○段五十三號中信商銀所設立之自動提款機，分別詐領三萬
    元、一萬元之行為，係基於同一由自動付款設備詐取財物犯意下之接續行為，僅
    侵害一個法益，論以一罪。又被告偽造署押為偽造簽帳單私文書之部分行為，而
    偽造私文書之低度行為則為行使偽造私文書之高度行為所吸收，爰均不另論罪。
    被告詐欺取財、由自動付款設備詐取財物罪之犯行，時間緊接、手段相似；被告
    行使偽造私文書之犯行，時間緊接、手段相同，顯係各基於概括之犯意多次觸犯
    犯罪基本構成要件相同之罪名，為連續犯，均各應依刑法第五十六條之定加重其
    刑；其所犯上開竊盜、詐欺取財及行使偽造私文書三罪間，有手段、目的之牽連
    關係，為牽連犯，應從一重之行使偽造私文書罪處斷。爰審酌被告僅因一時貪念
    ，致為本件犯行，犯罪之動機、手段、所生危害之程度，犯後坦承犯行等一切情
    狀，量處如主文所示之主刑，並諭知易科罰金之折算標準，以示懲儆。
三、扣案被告在「金宏珍銀樓」消費時所偽造之「丙○○」名義簽帳單銀行存根聯、
    特約商店存根聯一張上持卡人簽名欄內所偽造「丙○○」署押一枚及顧客存根聯
    上署押一枚；被告在「天鑫商行」消費時所偽造之「嚴昆良」名義簽帳單銀行存
    根聯、特約商店存根聯一張上持卡人簽名欄內所偽造「嚴昆良」署押一枚及顧客
    存根聯上署押一枚，應依刑法第二百十九條規定，諭知沒收；至被告在「華爾芝
    大舞廳」消費時所偽造之「丙○○」名義簽帳單銀行存根聯、特約商店存根聯一
    張上持卡人簽名欄內所偽造「丙○○」署押一枚及顧客存根聯上署押一枚，雖未
    扣案，但既無證據證明業已滅失，爰依刑法第二百十九條規定，諭知宣告沒收。
據上論斷，應依刑事訴訟法第二百九十九條第一項前段，刑法第五十六條、第二百十
六條、第二百十條、第三百二十條第一項、第三百三十九條第一項、第三百三十九條
之一第一項、第五十五條、第二百十九條、第四十一條第一項前段，罰金罰鍰提高標
準條例第一條前段、第二條，判決如主文。
中      華      民      國      九十      年      十      月  二十四    日
      台灣台中地方法院刑事第六庭
                                      法  官  劉  麗  瑛
右正本證明與原本無異。
如不服本判決，應於送達後十日內向本院提出上訴狀 （須附繕本） ，上訴於台灣高等
法院台中分院。
                                      書記官
中      華      民      國      九十      年      十      月  二十五    日
附錄論罪科刑法條
刑法第五十六條
連續數行為而犯同一之罪名者，以一罪論。但得加重其刑至二分之一。
刑法第二百十六條
行使第二百十條至第二百十五條之文書者，依偽造、變造文書或登載不實事項或使登
載不實事項之規定處斷。
刑法第二百十條
偽造、變造私文書，足以生損害於公眾或他人者，處五年以下有期徒刑。
刑法第三百二十條第一項
意圖為自己或第三人不法之所有，而竊取他人之動產者，為竊盜罪，處五年以下有期
徒刑、拘役或五百元以下罰金。
刑法第三百三十九條第一項
意圖為自己或第三人不法之所有，以詐術使人將本人或第三人之物交付者，處五年以
下有期徒刑、拘役或科或併科一千元以下罰金。
刑法第三百三十九條之一第一項
意圖為自己或第三人不法之所有，以不正方法由收費設備取得他人之物者，處一年以
下有期徒刑、拘役或科或併科三千元以下罰金。


司法院資訊處製作；財團法人民間司法改革基金會備份。
